臺灣桃園地方法院民事裁定
                                   110年度家聲抗字第12號
抗  告  人  黃錦祥    

相  對  人  何素薇    

關  係  人  黃怡菱     住○○市○○區○○路00巷00號2 樓       
       黃怡慈     住同上 
            黃逸羣    

上三人共同                         
代  理  人  魏正棻律師  
複  代理人  陳毓婷律師  
上列當事人間因監護宣告事件，抗告人對於民國109 年12月28日
本院所為109 年度監宣字第732 號裁定，提起抗告，本院合議庭
裁定如下：
    主  文
抗告駁回。
抗告程序費用由抗告人負擔。
    理  由
一、關係人黃怡菱、黃怡慈、黃逸羣於原審聲請意旨略以：關係
    人黃怡菱、黃怡慈、黃逸羣為相對人之子女。相對人於民國
    108 年10月7 日因發生車禍事故，右腦神經嚴重受損，陷入
    昏迷狀態，經過一個多月始恢復意識，108 年11月17日時僅
    可睜開右眼，108 年12月間逐漸能翻身，右側手臂得稍微移
    動，惟其他部分仍無法動彈，無法自行進食、坐起、盥洗及
    如廁，且有大小便失禁之情形。經相對人及家屬持續努力復
    健，相對人仍因前開病症左側偏癱，需使用輪椅及全日專人
    照護等，且經鑑定後獲發中度身心障礙手冊。相對人現因容
    易情緒化、意思表達型態近似孩童，恐為腦部受損所致。是
    以相對人不能為意思表示或受意思表示，為日後合法方便處
    理相對人法律事務及提款事宜，聲請本院准予對相對人為監
    護宣告，並選定關係人黃怡菱、黃怡慈為相對人之監護人暨
    指定關係人黃逸羣為會同開具財產清冊之人，且命相對人之
    監護人及會同開具財產清冊之人於監護開始後2 個月內開具
    財產清冊陳報本院。若本院認相對人尚未達可宣告監護之程
    度，則請依民法第14條第3 項、第15之1 條第1 項、家事事
    件法第174 條之規定為輔助宣告，並指定關係人黃怡菱、黃
    怡慈、黃逸羣為相對人之輔助人等語。
二、原審裁定意旨略以：相對人為意思表示、受意思表示及辨識
    其意思表示效果之能力既顯有不足，實有賴他人輔助之必要
    ，自已符合受輔助宣告之要件，是揆諸首揭法律規定及說明
    ，爰依法宣告相對人為受輔助宣告人。斟酌訪視報告及相對
    人之現況，關係人黃怡菱、黃怡慈、黃逸羣為相對人之子女
    ，均有固定之住所，且前曾與相對人同住新北永和區多年，
    於相對人車禍後相對人所有事務由關係人黃怡菱、黃怡慈主
    責，黃逸羣協助，關係人均會撥空前來探視、關心相對人，
    而相對人目前受照顧狀況亦屬良好，堪認對相對人應會有最
    妥善之照顧，且查關係人黃怡菱、黃怡慈、黃逸羣無何不適
    任之情形，足信渠等當會盡全力保護相對人之權益，並有能
    力擔負輔助人之職務無疑。是若由關係人黃怡菱、黃怡慈、
    黃逸羣共同擔任相對人之輔助人，應屬符合相對人之最佳利
    益。本院爰依上揭法律規定，選定關係人黃怡菱、黃怡慈、
    黃逸羣為相對人之輔助人。
三、抗告意旨略以：
  ㈠抗告人之住所實為新北市○○區○○街00巷0 弄00號1 樓（下稱
    永和住處），抗告人之戶籍址（臺南市○○區○○00號之3 ）為
    抗告人父母之住所，且抗告人父母早已失智，且關係人等3 
    人完全知悉抗告人長期居住於永和住處，卻刻意誤導原審法
    院將通知寄至抗告人之戶籍地，致已失智之抗告人父母無法
    及時通知抗告人，致抗告人未能出庭陳述意見，原審之送達
    並不合法，應廢棄原審裁定。
  ㈡相對人於原審經鑑定後，其為意思表示或受意思表示之能力
    ，或辨識其意思表示之效果之能力顯有不足，豈可以相對人
    意思表示之錄像為原審裁定之依據，原審裁定憑此認定抗告
    人不適任輔助人，實有矛盾。
  ㈢關係人等3 人為排除抗告人成為相對人之輔助人，竟捏造許
    多謊話污衊抗告人，完全抹滅抗告人對家庭付出之心力及關
    懷。然抗告人在85年公司倒閉前，即購買2 張600 萬元理賠
    之保單以保障家人，保費均由抗告人負擔，甚至相對人本次
    車禍事件亦可由上開保單中獲取共400 多萬元的理賠，抗告
    人確有善盡家庭照顧之責，再者，抗告人於78年即曾赴大陸
    地區經商，嗣抗告人在臺灣之生意倒閉後，乃於86年前往大
    陸就業，期間來往臺灣及大陸地區兩地，與一般台商家庭之
    生活模式無異，此20年間抗告人亦有負擔一家五口生活費，
    抗告人生意失敗後，均默默奮鬥，希望東山再起，對家人無
    暴力毆打、辱罵、衝突等情事，何來作風強勢可言，抗告人
    顯遭家人誤解。又相對人發生車禍時，抗告人隨即於108 年
    10月7 日返台關心相對人狀況，抗告人不曾因相對人半殘，
    有遺棄相對人之情形，抗告人多次前往探視相對人，相對人
    會叮囑子女帶抗告人去吃飯，關係人稱相對人看到抗告人會
    情緒激動恐懼，顯為不實。而當抗告人召集關係人黃怡菱、
    黃怡慈、黃逸羣商議相對人之後車禍報案、理賠、醫療費用
    、如何運用夫妻共同財產照顧相對人等事宜，關係人等3 人
    均不願如實告知抗告人相關資訊，且隨即將相對人戶籍遷出
    ，安排入住黃逸羣就職之長庚醫院之林口醫護社區，排除抗
    告人參與相對人之事務，於抗告人開始整修永和區房子規劃
    為無障礙空間，以迎接相對人返家，亦遭黃逸羣勸阻，之後
    更阻撓抗告人前往林口醫護社區探視相對人，也不願意讓抗
    告人參與相對人車禍事件之調解，除此之外，相對人與抗告
    人皆因負有債務，名下不能有資產，故財產均借名在黃逸羣
    名下，以免被查封，而抗告人將屆退休，往後要照顧相對人
    ，除理賠金運用外，此後如何處理夫妻財產，均應從長計議
    ，關係人卻對相對人之保險理賠及各項開銷均隱藏不願透露
    ，亦不與抗告人溝通，既然抗告人與相對人為夫妻關係，財
    務共通，相對人所有開銷都是花費相對人之理賠金、勞退金
    、儲蓄，即等同花費抗告人之共同財產，則非由關係人3 人
    共同負擔，抗告人卻於相對人車禍後，無法獲得任何相關財
    務資訊，自不應認定抗告人未負擔一分一毫照護費用。另關
    係人黃怡菱、黃怡慈同住於新莊區，平時上班忙碌，關係人
    黃逸羣已結婚，與配偶同住於林口，難期渠等能有時間或要
    求另一半照顧相對人，反觀抗告人與相對人本來即居住永和
    區住所，居住空間寬敞，鄰近耕莘醫院，適宜相對人居住，
    抗告人退休得以照顧相對人，實無需額外增加獨住林口及聘
    僱外勞之費用，徒增相對人與抗告人間共同財產之負擔，關
    係人不應將相對人安置於林口長庚醫院醫護社區，而應讓相
    對人搬回永和住處接受抗告人照顧。
  ㈣綜上，抗告人不爭執本件相對人有受輔助宣告之需求，惟原
    審之書狀未合法送達抗告人住所，令抗告人無法據以陳述意
    見，且亦無足夠之證據證明應排除抗告人擔任監護人或輔助
    人之資格，原審草率排除身為配偶之抗告人共同輔助相對人
    之資格，恐損害相對人之權益，原審裁定應有違法及不當之
    情事等語。為此提起抗告，爰請求廢棄原審裁定主文第二項
    ，並選定抗告人及關係人黃怡菱、黃怡慈、黃逸羣為受輔助
    宣告人何素薇之共同輔助人等語。
四、關係人黃怡菱、黃怡慈、黃逸羣則以：
  ㈠抗告人長期於中國工作，每年僅有少數時間在台，與相對人
    及關係人等3 人相處時間甚少，且於106 年6 月後已與相對
    人及關係人等3 人鮮少互動，僅有關係人黃逸羣仍與抗告人
    以電子郵件及臉書訊息往來。緣抗告人因經年之債務問題，
    名下不能有財產，其住所向來不欲人知，以戶籍地址收受法
    院文書，其重要信件皆由抗告人父親黃水或黃水之外傭安妮
    轉寄予抗告人，是關係人等3 人已向原審法院如實陳報，且
    自其戶籍謄本可知，抗告人既始終均未變更其戶籍地址，堪
    認抗告人確有以系爭戶籍地為住所之主觀意思而設籍，且多
    年來均無變更，足徵其無廢止該戶籍地為住所之意甚明，縱
    使抗告人陳明其現在居住於永和住處，然此僅得證明抗告人
    於住所之外另有其他居所，並無法證明抗告人已變更意思以
    其他地域為住所，而有廢止上開住所之事實，是抗告人指稱
    關係人等3 人刻意誤導原審法院將通知寄至抗告人之戶籍地
    ，顯不足採。又抗告人主張其父親黃水早已失智云云，然縱
    認黃水確已罹患失智症，其僅生活上偶有健忘之情形，其與
    配偶長期居住於台南，生活尚可自理，與他人日常溝通並無
    問題，人事時地物亦可辨識，且其病情因長期服藥獲得控制
    ，此由109 年10月16日抗告人黃錦祥向關係人黃逸羣表示經
    黃水通知有關係人黃逸羣之信件寄至黃水住所，通知信上並
    有黃水清楚手寫「通知錦祥」字句，可證黃水可如常人收發
    信件，顯有辨別事理能力，是原審之函文及聲請狀繕本業已
    於109 年9 月21日送達系爭戶籍地，由抗告人父親黃水蓋章
    收受，揆諸前揭法條，已生合法送達之效力，至黃水何時將
    原審之函文及聲請狀繕本轉交予抗告人，對合法送達之效力
    則不生影響。
  ㈡相對人何素薇既經原審裁定宣告為受輔助宣告之人，依法應
    為其選任輔助人。何素薇最近親屬為配偶即抗告人黃錦祥、
    子女即關係人黃怡菱、黃怡慈、黃逸羣等4 人，而何素薇雖
    受輔助宣告，惟並非完全無行為能力，僅係其為意思表示或
    受意思表示，較諸一般人顯有不足，其於鑑定時已陳明如果
    有重大事項無法處理時，希望由3 名子女幫伊決定，伊的先
    生跟伊沒關係等語，又相對人直至110 年3 月17日仍明確強
    烈表示不願與爸爸（即抗告人黃錦祥）會面，相對人既已明
    確表達交由其3 名子女協助處理其個人事務，並拒絕抗告人
    之協助，自應尊重相對人之意願。
  ㈢又原審已依職權函請桃園市社會工作師公會、新北市政府社
    會局就何素薇受照顧情形及由何人擔任輔助人較為適宜進行
    訪視，原審參酌訪視報告結果及相對人現況，認關係人3 人
    為受輔助人之子女，平日對其生活關心照顧程度高，彼此情
    感關係緊密，適於執行輔助人之職務，併考量受輔助人之意
    願，因認由關係人等3 人共同擔任受輔助人何素薇之輔助人
    ，應符合受輔助人之最佳利益，足認原審裁定應屬妥適，並
    無不當之處。雖抗告人聲稱欲探視相對人，卻頻頻遭阻擾，
    復指摘聲請人不應將相對人安置於林口長庚醫院醫護社區，
    應搬回永和住處云云，關係人等3 人建立與抗告人間之臉書
    照護群組，以通知相對人之最新照顧情形，係因相對人多次
    表示恐懼與抗告人相處，情緒波動甚鉅，於109 年9 月14日
    抗告人臨時到院探視，即令相對人情緒激動數日，加上先前
    抗告人未經事前同意擅自闖入相對人所居住之醫護社區，故
    關係人3 人以相對人之病情穩定為最大考量，乃希望在相對
    人情緒穩定之下，方安排抗告人探視相對人，而非排斥抗告
    人探視相對人。另關係人之所以將相對人安置於林口長庚醫
    院醫護社區，乃考量照護者之需求，該處所不但具備無障礙
    設備與電梯，房間通風與良好採光，附近亦有公園，可供相
    對人活動放鬆，且就醫方便，對於相對人長期照護需求而言
    ，林口長庚醫院醫護社區始為較佳選擇，由以上開事證顯示
    ，抗告人顯非適任輔助人人選。況且抗告人亦同意由關係人
    等3 人擔任受輔助人何素薇之輔助人，僅主張伊亦應共同擔
    任受輔助人何素薇之輔助人，然其一再指摘關係人等3 人說
    謊、汙衊抗告人云云，抗告人未能深刻反省家庭不睦之原因
    ，並將多年來之家庭瑣事一一呈現，姑且不論抗告人所述是
    否為真，然抗告人一再攻評、指責關係人等3 人，足見抗告
    人與配偶何素薇及子女長期以來關係不佳，甚至近年來已鮮
    少互動，抗告人更將關係人逐出臉書照護群組，可認雙方互
    信、互重基礎嚴重不足，倘若讓抗告人共同擔任受輔助人何
    素薇之輔助人，除徒增目後之困擾、紛爭，不利於關係人等
    3 人執行輔助人職務，亦不符合受輔助人之最佳利益，足見
    本件並無增加 抗告人為共同輔助人之必要性，是抗告人主
    張由其共同擔任受輔助人何素薇之輔助人，並不足採。
  ㈣綜上所述，抗告人雖對原裁定聲明不服提起抗告，然原審已
    合法送達，縱認原審送達不合法，致抗告人無法在原審陳述
    意見，惟抗告人與相對人、關係人等3 人長期以來關係不佳
    ，若讓抗告人共同擔任相對人之輔助人，顯非符合相對人之
    最佳利益，故原審宣告何素薇為受輔助宣告之人，並選定關
    係人黃怡菱、黃怡慈、黃逸羣為共同輔助人，原審認事用法
    並無違誤，洵屬適當，應予維持，懇請鈞院駁回抗告人之抗
    告等語。
五、按第二審法院抗告認為無理由者，應為駁回之裁定，此依家
    事事件法第97條、非訟事件法第46條準用民事訴訟法第495
    條之1 第1 項、第449 條第1 項定有明文。次按受輔助宣告
    之人，應置輔助人。法院為輔助之宣告時，應依職權就配偶
    、四親等內之親屬、最近1 年有同居事實之其他親屬、主管
    機關、社會福利機構或其他適當之人，選定1 人或數人為輔
    助人。法院為前項選定及指定前，得命主管機關或社會福利
    機構進行訪視，提出調查報告及建議。輔助之聲請人或利害
    關係人亦得提出相關資料或證據，供法院斟酌；法院選定輔
    助人時，應依受輔助宣告之人之最佳利益，優先考量受輔助
    宣告之人之意見，審酌一切情狀，並注意下列事項：㈠受輔
    助宣告之人之身心狀態與生活及財產狀況。㈡受輔助宣告之
    人與其配偶、子女或其他共同生活之人間之情感狀況。㈢輔
    助人之職業、經歷、意見及其與受輔助宣告之人之利害關係
    。㈣法人為輔助人時，其事業之種類與內容，法人及其代表
    人與受輔助宣告之人之利害關係，民法第1113條之1 第1 項
    、同條第2 項準用民法第1111條及第1111條之1 亦有明文。
六、本院之判斷：
  ㈠抗告人為相對人之配偶，關係人黃怡菱、黃怡慈、黃逸羣為
    相對人之子女，相對人於108 年10月7 日因發生車禍事故，
    右腦神經嚴重受損，陷入昏迷狀態，經過一個多月始恢復意
    識，持續努力復健，相對人仍因前開病症左側偏癱，需使用
    輪椅及全日專人照護等情，有原審卷附之戶籍謄本、親屬系
    統表、診斷證明書、中華民國身心障礙證明等資料可稽（見
    原審卷第11至18頁），復經原審囑請長庚醫療財團法人桃園
    長庚紀念醫院對相對人為精神鑑定，鑑定結果認相對人為失
    智症創傷性腦損傷，致其為意思表示或受意思表示或辨識其
    意思表示效果之能力顯有不足，原審於109 年12月28日裁定
    宣告相對人為受輔助宣告之人，此有原審卷所附精神鑑定報
    告及民事裁定為佐（見原審卷第54至59頁、第60至62頁），
    兩造對於相對人符合受輔助宣告人之要件均未爭執，堪認相
    對人確有受輔助宣告之需求無訛。
  ㈡本件抗告人與關係人黃怡菱、黃怡慈、黃逸羣均有意願擔任
    相對人之輔助人，因原審審認相對人車禍後由關係人黃怡菱
    、黃怡慈、黃逸羣協助處理事務及安排照護事宜，並經常探
    視、關心相對人，相對人受照顧狀況良好，而選定由關係人
    黃怡菱、黃怡慈、黃逸羣擔任輔助人，對相對人應會有最妥
    善之照顧，抗告人則以前揭事由提起抗告，主張抗告人無不
    適任輔助人之情形，不應將抗告人排除在輔助人人選之外，
    關係人則稱抗告人長期在大陸工作生活，與相對人、子女互
    動鮮少，依過往溝通經驗，倘未順從抗告人之意見，抗告人
    多不滿指責或負面聯想，難有共識，恐造成日後輔助事務上
    之箝制，認抗告人不適任相對人之輔助人等節，經查：
  ⒈抗告人一再主張其未居住於臺南市○○區○○00號之3 之戶籍地
    址，該址為抗告人父母之住所，抗告人實際居住於新北市○○
    區○○街00巷0 弄00號1 樓，抗告人之父母年邁罹有失智症，
    代收書狀後未能及時轉知抗告人，致使抗告人於原審未能陳
    述意見，故系爭原審書狀送達非屬合法等語。惟查，參以卷
    內抗告人與關係人抗告人不爭執其迄今仍設籍於上開臺南市
    後壁區之址，再參以原審卷附戶籍謄本所示，抗告人於86年
    11月15日遷入後，未再變更戶籍址，抗告人父母亦仍居住該
    址，核與兩造所稱抗告人因公司倒閉，於86年間赴大陸工作
    之時點相符，衡情關係人辯稱抗告人因經年之債務問題，名
    下不能有財產，其住所向來不欲人知，以戶籍地址收受信件
    ，堪認可採。抗告人固提出抗告人父母之就醫藥袋，主張抗
    告人父母罹患失智症，無法幫忙收受公文書云云，惟參酌卷
    附抗告人與關係人黃逸羣臉書訊息對話截圖（見本院卷卷一
    第121 至122 頁），可得而知抗告人與其子女至109 年間均
    仍有與抗告人父母聯繫，抗告人父母應屬有辨別事理能力之
    人，甚而能代為轉寄寄至臺南之信件予抗告人，因此抗告人
    父母縱近期有失智症情形，是否已達生活事務不能自理之程
    度，而無法代為收受文件，已屬有疑，再查，原審裁定正本
    於110 年1 月8 日送達臺南市○○區○○00號之3，由抗告人父
    親黃水代為收受，抗告人隨即於110 年1 月13日聲請閱卷，
    並於裁定送達後10日之不變期間內，向本院提出抗告狀，有
    卷附送達證書、民事聲請閱卷狀、抗告狀等件可佐（見原審
    卷第65至66頁、本院卷卷一第8 至12頁），顯無不能送達抗
    告人之情形。且於本案審理期間，經本院書記官以公務電話
    聯繫抗告人關於所聲請之電子卷證光碟應寄至何處，則據抗
    告人表示伊之後要前往大陸，聲請之電子卷證光碟寄至臺南
    市○○區○○00號之3 等語明確，有電話紀錄在卷可證（見本院
    卷卷二第201 頁），益徵抗告人在大陸地區期間，仍以該臺
    灣之戶籍地作為其公法、私法權利行使、義務負擔之公民生
    活中心所在（如選舉、社會福利之給予、公務機關通知書寄
    送），其主觀上並無廢止該戶籍地為住所之意思無疑。從而
    ，抗告人父母於原審簽收送達證書時，自生合法送達效力，
    至其父母有無轉交或何時轉交，均不影響法院文書合法送達
    之效力，抗告人一再指摘系爭原審書狀送達不合法云云，實
    屬無據。
  ⒉抗告人主張相對人經鑑定後，其為意思表示或受意思表示之
    能力，或辨識其意思表示之效果之能力顯有不足，不能僅憑
    相對人之錄像為依據，認定抗告人不適任輔助人等語，然原
    審關係人固提出相對人不願意抗告人前來探視之錄影光碟及
    譯文為佐，惟原審裁定並非僅依系爭錄影內容作為審酌相對
    人意願之唯一參考依據，經查，原審法官為審驗相對人之精
    神及心智狀態，於鑑定機關即林口長庚紀念醫院鑑定醫師李
    晉邦前點呼相對人詢其姓名年籍，相對人知悉姓名、出生年
    月日、年齡、身分證統一編號、所育子女人數及表示配偶黃
    錦祥大多住在大陸地區，回台時則住於台南後壁鄉，且其能
    辨識現在所處時間、千元及百元紙鈔、顏色、能正確運算加
    、減、乘、除，可認相對人尚未達完全不能為意思能力或受
    意思能力及不能辨識其意思表示效果之程度，鑑定過程中，
    相對人對於法官所詢問「如果有重大事項無法處理，要誰幫
    你決定？」，相對人回答：「3 個子女」、「先生跟伊沒有
    關係（哭泣）」等語（見原審卷109 年11月3 日訊問筆錄）
    ；嗣原審亦囑請桃園市社會工作師公會訪視相對人之受照顧
    之情形，於社工詢問相對人是否同意由黃怡菱、黃怡慈、黃
    逸羣共同協助處理相對人的個人事務，相對人口頭表示：「
    同意由三名子女一起協助處理相對人的個人事務」等語（見
    原審卷第43頁背面），足見相對人於原審無論在社工或法官
    面前，均已表達其所同意之輔助人人選為關係人等3 人。又
    因相對人之配偶即抗告人與子女即關係人黃怡菱、黃怡慈、
    黃逸羣就受輔助宣告人之輔助人人選，至今仍意見不一致，
    本院乃另囑託本院家事調查官（下簡稱家調官）與兩造及關
    係人進行訪查，本院家調官與相對人單獨會談，向相對人說
    明法院將為其選定輔助人協助相對人，詢問相對人想法和人
    選，相對人自由陳述之意見略以：「（你先生從大陸回台灣
    都住在哪？）住永和。」、「（那你住在哪？）住新莊。」
    、「（那你怎麼沒有和他住一起？）我不想和他住，我下班
    都有去幫他煮飯就回新莊。」、「（法院想幫你選定輔助人
    協助你，想法和人選？）同意法院幫我選任輔助人，我要選
    三名子女。」、「（先生黃錦祥一起加入協助如何？）不要
    他（黃錦祥），從以前到現在只要我的錢。」，調查官再換
    句話詢問一次，相對人堅定表示只要兒子女兒照顧就好，家
    調官復詢問相對人：「（那有關錢的部分如果你先生和你兒
    子女兒一起處理你覺得如何？）不要，我兒子會幫我處理。
    」、「（你先生說很想來看你，如果他來看你如何？）我不
    要，他偷偷去醫院看我，看護被我罵，我現在去醫院做復健
    每次坐電梯開門時好怕看到他。」、「（怎麼說？）他（黃
    錦祥）拿我身分證去借錢我都好怕。」、「（如果有你小孩
    陪著你，你先生來看你如何？）我不想看到他，連照片我都
    不想看到（越講越激動）」，嗣最後調查官再次詢問輔助人
    人選為何，相對人仍表明由關係人等3 人擔任，以上有卷附
    110 年度家查字第66號家事事件調查報告可參（見本院卷卷
    二第191 至199 頁）。綜觀上開鑑定及訪查之結果，相對人
    對於法官、社工、家調官之詢問事項，均能理解意思並連貫
    、適切陳述，且就輔助人人選之議題，無論詢問人、詢問方
    式、受詢問環境如何改變，相對人均未有反覆不一或遲疑之
    回答，自始表示由子女擔任輔助人即可，準此，本件相對人
    為受輔助宣告人，並未喪失行為能力，有足夠之認知能力，
    可使用言語與人溝通，其所表達之意願仍應予尊重，自得列
    為本件選任輔助人參考依據之一。
  ⒊抗告人復主張伊為相對人配偶，過往有照顧家庭，與相對人
    共同扶養子女，縱在中國工作，抗告人與家人往來非熱絡，
    但親情仍永遠存在，抗告人仍為最瞭解家務及相對人財務狀
    況之人，處理事務之能力勝於關係人，抗告人退休可擔負照
    顧相對人之責，不應排除抗告人共同擔任輔助人，關係人之
    答辯均為污衊、栽贓抗告人之言語等情，然查，抗告人不否
    認於在臺灣所經營之公司倒閉，其於86年即前往大陸就業，
    期間來往臺灣及大陸地區兩地，依原審卷附抗告人之入出境
    紀錄顯示（見原審卷第45頁），抗告人固每年返台約3 、4
    次，每次停留1 ～2 個月或2 ～3 個月不等，惟依抗告人及關
    係人所述，可知相對人早已於106 年搬至新莊區與二名女兒
    同住，抗告人返台期間，相對人僅下班後前往永和區中興街
    住家幫助抗告人煮飯、整理家務，即返回新莊區住所，可見
    多年以來相對人與子女間之依附關係較深，確實已與抗告人
    無緊密之互動，再者，據卷附抗告人與關係人黃逸羣之訊息
    對話截圖（見本院卷卷一第159 至199 頁），可窺知於相對
    人於108 年發生車禍後之醫療照護處理，抗告人均信任由關
    係人黃逸羣依據其醫療專業之判斷主責安排，顯見關係人就
    相對人之重大事務處理之能力並無抗告人所稱有不如抗告人
    之情形。另抗告人雖於抗告人發生車禍時曾返台約1 個月餘
    ，惟於108 年11月15日復因工作因素再度前往大陸地區，相
    隔一個月後之108 年12月17日才再入境臺灣，嗣因疫情延後
    前往大陸之時間，然於110 年6 月再次為處理大陸地區之工
    作而出境，益徵抗告人目前生活重心仍以大陸地區為主，抗
    告人所稱退休可以照顧相對人，何時得以確定不無疑義。據
    此，抗告人不定時需前往大陸地區工作數月，相對人之重要
    事務均由在臺子女就近處理，相較之下，由與相對人感情較
    為親密之關係人等3 人聯繫、處理，未見不當之處。
  ⒋抗告人復稱關係人黃怡菱、黃怡慈、黃逸羣不願與抗告人商
    議相對人之後車禍報案、理賠、醫療費用、如何運用夫妻共
    同財產照顧相對人等事宜，阻撓抗告人探視相對人等情，並
    提出抗告人與關係人黃逸羣訊息對話內容截圖為證（見本卷
    卷一第206 至214 頁），然觀諸抗告人提出之歷次與黃逸羣
    之對話內容，相對人住院治療期間，抗告人即透過聯繫黃逸
    羣先行確認得以探視相對人之時間，嗣相對人入住醫護社區
    後亦然（見本院卷一第197 頁），關係人無明顯阻撓抗告人
    探視相對人之情事，復依關係人提出之訊息對話截圖（見本
    院卷卷二第19至28頁），關係人僅希望抗告人能顧及相對人
    之情緒波動，前往相對人之住所時，能事先聯繫，且不要任
    意翻動屋內物品，雙方才有言語上之爭論，顯係偶發之情形
    ，無以推認關係人有不利相對人之作為。又抗告人抗告意旨
    不斷指摘關係人不願意由具法務背景之抗告人介入相對人車
    禍理賠調解事宜，反而委請未見專業優勢之律師處理，不利
    相對人等語，惟查，抗告人並未提出事證證明自己於臺灣持
    有何種專業法律知識之執照，且亦無具體證據釋明關係人為
    相對人損害賠償事件委任之專業律師有何違背相對人利益之
    不當行為，自無從推認關係人委託律師協助相對人求償有何
    不妥之處。從而，抗告人上揭主張，顯難採據。
  ⒌末查，抗告人一再主張相對人得以申請保險理賠金之保單之
    保費均由抗告人所繳納，關係人在相對人照護費用上恐有無
    謂浪費，關係人將任意動用夫妻共同之財產照顧相對人，有
    損抗告人夫妻共同財產之權利等語，惟查，抗告人已自陳相
    對人與抗告人皆因負有債務，名下不能有資產，故財產均借
    名在黃逸羣名下，以免被查封等語，可證抗告人前往大陸工
    作之前，即已將在臺灣之財產先行登記於黃逸羣名下，且依
    黃逸羣與抗告人108 年10月20日之訊息截圖所示（見本院卷
    卷一第91頁），抗告人所留存在相對人之金錢，僅是相對人
    用來支付抗告人在臺灣住所之水電、網路、電話、電視、信
    用卡費用等用途，復依原審社工訪視及本院家調官之查訪，
    關係人目前用以支付相對人之照護費用來源，係由關係人黃
    怡慈使用相對人每月領取之勞退金2 萬3,000 元、住院保險
    理賠金（按日住院理賠及實支實付）及車禍之強制險理賠金
    187 萬元一起支付，若保險理賠金使用完畢，將由三名關係
    人共同支付，黃怡慈均將上述保險理賠金與勞退金自相對人
    帳戶中提領出後轉存至黃怡菱名下之帳戶，便於提領及支用
    相對人醫療與照顧費用，黃怡慈均有作帳記綠，綜上，可證
    相對人目前賴以作為日常支出之金錢為其勞退金及強制險理
    賠，而上開金錢乃歸相對人，相對人僅受輔助宣告，其仍得
    就其日常生活所必需處分系爭理賠金。且由抗告人及關係人
    所述及卷內證據資料，尚難認定關係人有不當處分相對人財
    產之情事或任意動用抗告人借名登記於黃逸羣名下之資產，
    又兩造婚後未約定夫妻財產制，依民法第1005條規定，應適
    用法定財產制，且依民法第1017條第1 項前段、第1018條規
    定，兩造婚後財產各自所有，各自有管理、使用、收益、處
    分之權限，相對人於兩造婚姻關係解消前均有自由處分自身
    財產之權利，是其授權關係人以其理賠金代為支付日常開銷
    合於法律規定，抗告人空言指稱關係人減少兩造夫妻共同財
    產，顯屬對夫妻財產制法律規定之誤認，殊無可採。再審酌
    抗告人僅出於自身利益考量，對於關係人為照護相對人所為
    之安排及支出，有強烈不信任，無視相對人意願及受照顧之
    復原情形良好，僅憑空臆測關係人將損及抗告人財產，即謾
    罵關係人不孝，而與關係人意見嚴重分歧，實難認抗告人與
    關係人3 人共同擔任相對人之輔助人於未來能為相對人之利
    益而決定相對人之事務。
  ㈢再查，抗告人與關係人等3 人對於是否共同擔任輔助人有所
    爭執，依前揭規定，乃應審酌受輔助宣告之人之身心狀態與
    生活及財產狀況，受輔助宣告之人與其配偶、子女或其他共
    同生活之人間之情感狀況，輔助人之職業、經歷、意見及其
    與受輔助宣告之人之利害關係，原審及本件審理程序依職權
    分別囑託具有專業之智識及實務經驗之社工及家調官對兩造
    及關係人進行實地訪查，渠等出具之訪視評估建議為：
  ⒈桃園市社會工作師公會109 年10月20日以桃林字第1091277號
    函所附之監護（輔助）宣告調查訪視報告記載略以：關係人
    黃怡菱為相對人長女，關係人黃怡慈為相對人次女，關係人
    黃逸羣為相對人長子。相對人目前於桃園長庚紀念醫院住院
    進行復健治療，由二名看護協助照顧相對人的日常生活起居
    及陪同復健，每月二名看護照顧費用、住院醫療費用（含單
    人房自費額）、伙食費及相關耗材費共約10幾萬元，現由黃
    怡慈使用相對人每月領取之勞退金2 萬3,000 元、住院保險
    理賠金(按日住院理賠及實支實付）及車禍之強制險理賠金1
    87 萬元一起支付之，而相對人的身分證、身心障礙證明、
    存摺及印章亦由黃怡慈負責保管。經訪視，相對人口頭表示
    ：「同意由三名子女（即三名聲請人）一起協助處理相對人
    個人事務。」。綜合評估，相對人的受照顧狀況未有不妥適
    之處，惟黃怡菱、黃怡慈及黃逸羣皆居他轄，故黃怡菱、黃
    怡慈、黃逸羣之意見想法，建請鈞院詳請參照新北市訪視單
    位之訪視報告，並以相對人最佳利益為考量，參酌相關事證
    後予以綜合裁量之。
  ⒉新北市政府社會局109 年10月30日新北社工字第1092092443
    號函檢附個案處理報告：案子女（指關係人）互動關係良好
    ，平時皆有聯絡且資訊流通，對於案主（指相對人）狀況皆
    知悉。現主要由全日型看護為照顧者，案子女則皆會撥空探
    視案主，對於案主關心度高，案子女表示待後續案主出院後
    將偕同入住醫護社區，另案子女規畫後續將以案主保險理賠
    金及強制險理賠金支付案主醫療開銷，其他開銷將由案子女
    共同支出。案子女們生活經濟狀況皆尚可也足以負擔案主相
    關費用，惟現案主及案夫婚姻關係仍存續，又案主仍無法清
    楚表達其意識，經與案子女討論後，決議後續將以案主自有
    財產支付其相關費用，故向法院聲請監護宣告，以利後續處
    理案主相關事宜。以上評估為社工員訪視後所蒐集到案主及
    案子女之相關資料，僅供貴院參考，惟請法官再斟酌兩造相
    關事證，以案主最佳利益之方式裁定其監護行使相關事項。
  ⒊本院110年度家查字第66號家事事件調查報告：針對輔助人選
    之意見，雖黃錦祥表示輔助人之人選不應依受輔助人個人意
    願決定即不應該一味聽何素薇個人意願，應依輔助人最佳利
    益作考量，主張伊和子女一起擔任輔助人才能維護何素薇最
    佳利益。但調查官與何素薇會談時，每每提及黃錦祥人選時
    ，何素薇情緒激動不悅，會談過程中調查官幾次換句話詢問
    ，何素薇皆態度明確拒絕黃錦祥擔任，表示由三名子女擔任
    ；又黃錦祥是否有不適擔任輔助人之事由，從黃錦祥與三名
    子女關係探究，若共同擔任輔助人是否會相互箝制，意見分
    歧，無法決策彼此動彈不得以致於影響何素薇之最佳利益？
    黃錦祥表示不會那麼嚴重，舉例何素薇車禍調解部分雖然子
    女沒有讓伊參加伊還是接受這件事；舉例過去台北房子欠繳
    管理費，伊最後也是依子女意思沒有提告，所以不會無法作
    成決策。惟子女黃怡菱、黃怡慈、黃逸羣表示實在很難與黃
    錦祥溝通，會影響何素薇之最佳利益。是以雙方對復健規劃
    之看法就大不相同，黃錦祥認為子女的照顧方式（長期住院
    單人病房重複請半年外勞）是浪費錢，而子女認為此是提供
    高品質的復健照顧，並承諾未來錢用罄三人願意共同分擔，
    顯見如何用錢雙方意見紛歧難有共識；再者子女之照顧計晝
    ，無論居住環境、復健資源、照顧安排對受輔助宣告人之復
    健進展皆有助益，顯符合受輔助宣告人之最佳利益。
  ㈣綜觀上開調查及訪視結果，本院審酌受輔助宣告人何素薇過
    往及目前之生活狀況、表達之意願、及與兩造之情感互動，
    相對人多年以來與關係人共同生活，依附關係較佳，且信任
    關係人，108 年發生車禍事故後，即由關係人主責處理醫療
    、照護、復健安排，並已習慣目前由專業看護照顧之生活模
    式，無受不當照護之情形，生活環境亦屬友善相對人不便行
    動之需求，應可確保相對人之生活品質。倘改以抗告人提出
    之照顧計畫，勢必令相對人需接受長期無密切生活及照護經
    驗之抗告人照顧，並影響相對人日常生活及就醫環境，顯非
    保護相對人之最佳利益之選擇，參以抗告人屢屢主觀認定關
    係人為相對人照護所為支出，將損及抗告人之日後財產，雙
    方歧見過大，易使相對人事務處理上窒礙難行，難收共同決
    策之效果，故認由有意願擔任輔助人之關係人3 人共同擔任
    相對人之輔助人，已能避免專斷，並可收相互監督之效，應
    符合受輔助宣告之人之最佳利益。是抗告人以前揭抗告理由
    主張應其應列為共同輔助人，自非可採。從而，原審裁定選
    定關係人黃怡菱、黃怡慈、黃逸羣為受輔助宣告人何素薇之
    共同輔助人，經核並無違誤之處。抗告意旨指摘原裁定不當
    ，求予廢棄，為無理由，應予駁回。
六、兩造其餘攻擊、防禦方法及所提證據，經本院審酌核與上揭
    裁定結果不生影響，爰不予一一論述指駁，附此敘明。
七、爰裁定如主文。
中　　華　　民　　國　　111 　年　　2 　　月　　9 　　日
                     家事法庭   審判長 法  官 蘇昭蓉
                                       法  官 林曉芳
                                       法  官 謝伊婷
以上正本係照原本作成。
本裁定除以適用法規顯有錯誤為理由外，不得再抗告。如提再抗
告，應於收受送達後10日內委任律師為代理人向本院提出再抗告
狀。
中　　華　　民　　國　　111 　年　　2 　　月　　9 　　日
                                       書記官 温菀淳